臺灣臺南地方法院民事裁定　　　　　　 100年度監宣字第54號
聲　請　人　楊崇賢
相　對　人　楊清川
上聲請人聲請對楊清川為監護宣告事件，本院裁定如下：
    主      文
宣告楊清川（男，民國○○○年○月○○日生，身分證統一編號
：Ｚ000000000號）為受監護宣告之人。
選定楊張虳（女，民國○○○年○月○○日生，身分證統一編號
：Ｚ000000000號）為受監護宣告之人楊清川之監護人
。
指定楊崇賢（男，民國○○年○月○日生，身分證統一編號：Ｚ
000000000號）為會同開具財產清冊之人。
聲請程序費用由受監護宣告之人楊清川負擔。
    理      由
一、本件聲請意旨略以：聲請人楊崇賢之父親楊清川於民國99年
    8月1日因車禍頭部受創，致不能為意思表示或受意思表示，
    或不能辨識其意思表示之效果，爰依民事訴訟法第597條以
    下之規定，聲請鈞院准予裁定對相對人楊清川為監護宣告，
    並指定相對人配偶楊張虳為楊清川之監護人等語。
二、按對於因精神障礙或其他心智缺陷，致不能為意思表示或受
    意思表示，或不能辨識其意思表示之效果者，法院得因本人
    、配偶、四親等內之親屬、最近一年有同居事實之其他親屬
    、檢察官、主管機關或社會福利機構之聲請，為監護之宣告
    ，民法第14條第1項定有明文。
三、經查，聲請人楊崇賢係楊清川長子之事實，有聲請人所提戶
    籍謄本1件附卷可稽，是聲請人為楊清川之四親等內親屬，
    伊為本件聲請自屬合法。又查，聲請人主張楊清川於99年8
    月1日因車禍頭部受創，致不能為意思表示或受意思表示，
    或不能辨識其意思表示之效果之事實，亦據提出奇美醫院柳
    營分院診斷證明書、中華民國重度身心障礙手冊影本各1件
    在卷供參，且經本院審驗相對人楊清川之精神狀況，認其現
    意識尚可，但能力有明顯障礙，對外界之反應、思考能力、
    自己行為之利害得失之意思能力及認知、理解判斷能力均有
    明顯缺陷，無法自己單獨處理財產，相對人接受治療後，回
    復之可能性機率很低，此有調查筆錄可憑；再斟酌鑑定人即
    行政院衛生署臺南醫院黃隆山醫師鑑定結果認定：「6.醫學
    上的診斷：診斷名：腦病變後遺症。7.現在身心狀態：身體
    狀態、精神狀態：一般醫學檢查：個案意識呈半昏迷狀態，
    對問話無法回答，必須靠鼻胃管幫忙進食、靠氣管內管幫忙
    呼吸，四肢變形無力，無法自我行動，大小便及個人衛生須
    他人完全協助。精神檢查方面：個案的注意力、判斷能力、
    對人、時、地的定向感、記憶能力、計算能力及抽象思考能
    力均有明顯缺失。8.有關判斷能力判定之意見：不能管理處
    分自己財產。判斷的根據：個案的認知能力有明顯缺陷。9.
    回復可能性說明：個案回復可能性之機率很低。10.鑑定判定
    及說明：【鑑定結果說明】綜合一般醫學檢查及精神檢查之
    情形，這是一個腦病變後遺症的個案，個案現在意識仍不清
    ，個案自我照顧能力呈明顯不足，個案的精神狀態應達不能
    為意思表示或受意思表示。【鑑定判定】(1)基於受鑑定人有
    精神上之障礙（腦病變後遺症），其程度重大不能管理處分
    自己的財產且回復之可能性低。(2)其精神障礙之程度係不能
    為意思表示或受意思表示，可為監護宣告。」等語，有本院
    調查筆錄及成年監護鑑定書在卷可佐。綜上所述，本件相對
    人楊清川因精神障礙，已達不能為意思表示或受意思表示之
    程度，爰依法宣告楊清川為受監護宣告之人。
四、再按受監護宣告之人應置監護人；法院為監護之宣告時，應
    依職權就配偶、四親等內之親屬、最近一年有同居事實之其
    他親屬、主管機關、社會福利機構或其他適當之人選定一人
    或數人為監護人，並同時指定會同開具財產清冊之人；法院
    選定監護人時，應依受監護宣告之人之最佳利益，優先考量
    受監護宣告人之意見，審酌一切情狀，並注意下列事項：一
    受監護宣告之人之身心狀態與生活及財產狀況。二受監護宣
    告人與其配偶、子女或其他共同生活之人間之情感狀況。三
    監護人之職業、經歷、意見及其與受監護宣告之人之利害關
    係。四法人為監護人時，其事業之種類與內容，法人及其代
    表人與受監護宣告之人之利害關係。修正後之民法第1110條
    、第1111條第1項、第1111條之1定有明文。查受監護宣告之
    人楊清川之配偶為楊張虳，此有戶籍謄本、親屬系統表在卷
    供參，雙方份屬夫妻，且楊張虳有意願擔任楊清川之監護人
    ，加以受監護宣告之人楊清川之其餘子女楊崇賢、楊崇發、
    楊崇傑、楊崇義均同意由楊張虳擔任監護人，此有親屬團體
    會議推任監護人同意書在卷可考，本院綜參上情，認由楊張
    虳負責護養及照顧楊清川並管理其財產，應能符合楊清川之
    最佳利益，自屬適當之人選，以此，爰選定楊張虳為楊清川
    之監護人。又關於會同開具財產清冊之人部分，茲審酌聲請
    人楊崇賢為受監護宣告之人楊清川之長子，亦有楊崇賢之戶
    籍謄本在卷可憑，楊崇賢於本件監護宣告事件，與楊清川亦
    無利害關係，受監護宣告之人楊清川之其餘子女楊崇發、楊
    崇傑、楊崇義均同意由楊崇賢擔任楊清川之會同開具財產清
    冊之人，此亦有親屬團體會議同意書在卷可稽，則由楊崇賢
    擔任會同開具財產清冊之人並無不妥，爰併指定楊崇賢為會
    同開具財產清冊之人。
五、依民事訴訟法第608條第1項，裁定如主文。
中    華    民    國   100    年    4     月    28    日
                  家事法庭  法  官  林富郎
以上正本證明與原本無異。
如不服本裁定關於選定監護人及指定會同開具財產清冊之人等部
分，應於送達後十日內向本院提出抗告狀（附具繕本），並繳納
抗告費新臺幣壹仟元；其餘關於宣告監護之部分，不得抗告。
中    華    民    國   100    年    4     月    28    日
                            書記官  劉毓如